【裁判字號】    89,上訴,1722
【裁判日期】    900307
【裁判案由】    偽造文書
【裁判全文】
臺灣高等法院臺中分院刑事判決                  八十九年度上訴字第一七二二號
    上  訴  人  丙○○
    即  被  告
右上訴人因偽造文書案件，不服台灣台中地方法院八十八年度訴字第二一二八號中華
民國八十九年八月八日第一審判決（起訴案號：台灣台中地方法院檢察署八十八年度
偵字第二一五六八號），提起上訴，本院判決如左：
      主  文
原判決撤銷。
丙○○無罪。
      理  由
一、公訴意旨略以：上訴人即被告丙○○（下稱被告）與綽號阿清之成年男子共同基
    於偽造私文書之犯意，於八十七年六月十三日冒用乙○○之名義，向案外人何聰
    洲承租台中市○○路○段一七四號四樓四一一室，並推由阿清出面冒用乙○○之
    名義簽訂租賃契約書，足以生損害於乙○○，因認被告涉有刑法第二百十條之偽
    造文書罪嫌云云。
二、按犯罪事實應依證據認定之，無證據不得推定其犯罪事實；又被告之自白，不得
    作為有罪判決之唯一證據，仍應調查其他必要之證據，以察其是否與事實相符，
    刑事訴訟法第一百五十四條、第一百五十六條第二項分別定有明文。所謂犯罪事
    實之證據，係指足以證明犯罪行為之積極證據而言，該項證據且須適合被告犯罪
    事實之認定，始得採為斷罪資料（最高法院二十九年上字第三一○五號、五十三
    年台上字第二七五○號判例參照）。
三、本件公訴人認被告涉有偽造文書罪嫌，係以被告之自白、證人乙○○之指訴及有
    房屋租賃契約書一份附卷可憑，為其論據。
四、惟查，被告於八十七年八月一日，在彰化縣警察局彰化分局供稱：台中市○○路
    ○段一七四號四樓四一室房子，是其二哥叫伊去住的。未與乙○○見過面等語（
    見警訊卷第六頁反面）；於八十七年九月五日檢察官訊問時，亦供稱：那房子原
    本是乙○○租的，後來他很少去那邊住，伊就去那裡住等語（見偵字第六六六四
    偵查卷宗第三四頁反面）。證人乙○○於八十七年九月十日檢察官訊問時，證稱
    ：台中市○○路○段一七四號四樓房子是伊租的，是於八十七年五、六月時租的
    。租給黃智章住的。租金是黃智章付的。伊有出面簽契約，簽完後黃智章帶走等
    詞（見同上偵查卷宗第五四、五五頁）。另出租人何聰洲於警訊時證稱：四一一
    號房是租給乙○○，為何是丙○○在使用，伊不清楚（見警訊卷第二三頁）；於
    原審審理時，亦證稱：契約上乙○○之名子及指印，是自稱乙○○的人所蓋。承
    租人寫的是身分證號碼、名子等語（見原審卷第四三、四四頁）。又上開租約上
    之契約人「乙○○」之簽名（見警訊卷第三三至三八頁），經與乙○○於八十七
    年九月十日受訊後即被檢舉藏匿人犯前之簽名（見同上偵查卷第五五頁反面）比
    對，其筆跡相同。就上開各事證觀之，足以證明本件之房屋租賃契約書並非被告
    所偽造。是被告之自白及證人乙○○否認出面承租房屋，簽訂租賃契約之證詞，
    均與事實不符，不能為被告犯罪之證據。另房屋租賃契約書上之乙○○之署押，
    其筆跡與乙○○之筆跡相同，而被告之筆跡不同該租賃契約書自亦不能為被告犯
    罪之證據。此外，又查無證據足以證明被告有檢察官所指之偽造文書犯行，被告
    之犯罪不能證明。原審未予詳查，以有被害人乙○○之指訴及證人何聰洲之證詞
    ，暨有房屋租賃契約書可憑為其論據，認定被告有偽造文書之犯行，予以論罪科
    刑，認事用法尚有違誤。被告上訴意旨，雖以原審未依自首規定減輕其刑，指摘
    原審判決不當，而未否認犯罪。但被告之犯罪既屬不能證明，自應由本院將之撤
    銷，自為無罪之判決。
據上論結，應依刑事訴訟法第三百六十九條第一項前段、第三百六十四條、第三百零
一條第一項，判決如主文。
本案經檢察官甲○○到庭執行職務。
中      華      民      國    九十    年      三      月      七        日
                                臺灣高等法院臺中分院刑事第九庭
                                      審判長法  官  陳  筱  珮
                                            法  官  康  應  龍
                                            法  官  趙  春  碧
右正本證明與原本無異。
如不服本判決應於收受送達後十日內向本院提出上訴書狀，其未敘述上訴之理由者並
得於提起上訴後十日內向本院補提理由書（均須按他造當事人之人數附繕本）。
                                            書記官  陳  文  琴
中      華      民      國    九十    年      三      月      八        日
                                                                        Ｃ


司法院資訊處製作；財團法人民間司法改革基金會備份。
